臺灣高等法院臺中分院刑事判決
110年度上易字第992號
上  訴  人  
即  被  告  林慶發




上列上訴人因竊盜案件，不服臺灣臺中地方法院110年度易字第3
17號中華民國110年10月26日第一審判決（聲請簡易判決處刑案
號：臺灣臺中地方檢察署109年度偵字第35664號），提起上訴，
本院判決如下：
    主  文
原判決撤銷。
林慶發無罪。
    理  由
一、公訴意旨略以：被告林慶發於民國109年6月4日21時30分許
    前某時，至臺中市○○區○○○街0號對面路旁，見李亦龍所有之
    車牌號碼000-000號自用小客車(下稱本案汽車）停放於該處
    ，竟意圖為自己不法之所有，基於竊盜之犯意，竊取上開車
    輛之前車頭LED燈條(價值新臺幣1800元)，得手後離去。嗣
    李亦龍發現遭竊，報警處理，為警調閱監視錄影器畫面循線追
    查而查獲。因認被告林慶發涉犯刑法第320條第1項竊盜罪嫌
    等語。
二、按犯罪事實應依證據認定之，無證據不得認定犯罪事實；又
    不能證明被告犯罪者，應諭知無罪之判決，刑事訴訟法第15
    4 條第2 項、第301 條第1 項定有明文。而刑事訴訟法上所
    謂認定犯罪事實之證據，係指足以認定被告確有犯罪行為之
    積極證據而言；如未能發現相當證據或證據不足以證明，自
    不能以推測或擬制之方法，以為裁判基礎；認定不利於被告
    之事實，須依積極證據，苟積極證據不足為不利於被告事實
    之認定時，即應為有利於被告之認定，更不必有何有利之證
    據。再刑事訴訟上之證明資料，無論其為直接證據或間接證
    據，而為認定犯罪事實所憑，均須達於通常一般之人均不致
    有所懷疑，而得確信其為真實之程度，始得據為有罪之認定
    ，若其關於被告是否犯罪之證明未能達此程度，而有合理懷
    疑之存在，致使無從形成有罪之確信，即不得遽為不利被告
    之認定。另檢察官就被告犯罪事實，應負舉證責任，並指出
    證明之方法，刑事訴訟法第161 條第1 項定有明文，因此，
    檢察官對於起訴之犯罪事實，應負提出證據及說服之實質舉
    證責任。倘其所提出之證據，不足為被告有罪之積極證明，
    或其指出證明之方法，無從說服法院以形成被告有罪之心證
    ，基於無罪推定之原則，自應為被告無罪判決之諭知。
三、公訴意旨認上訴人即被告林慶發(下稱被告)涉犯上開竊盜罪
    行，無非以告訴人李亦龍於警詢之指訴、員警職務報告、監
    視錄影器畫面擷取翻拍照片及現場照片為其主要論據。訊據
    被告固坦承有於公訴意旨所指地點、於109年6月4日21時30
    分許前某時之同年月3日8時49分許、20時40分許至41分許均
    蹲下察看本案汽車前車頭LED燈條(下稱系爭燈條)，及不爭
    執告訴人李亦龍於同年月4日21時30分許發現系爭燈條已不
    見等情。惟矢口否認有何竊盜犯行，辯稱：我並未竊取系爭
    燈條，我是因為沒看過系爭燈條，比較好奇且有老花眼、視
    力不好，才會兩度蹲下去看仔細一點等語。經查：
  ㈠被告於公訴意旨所指地點、於109年6月3日8時48分許，接近
    察看系爭燈條，且其中於109年6月3日8時49分許、20時40分
    許至41分許均係蹲下察看，告訴人於同年月4日21時30分許
    發現系爭燈條已不見等事實，均不爭執，復有告訴人於警詢
    、原審審理中之證述（見偵卷第19至21頁，原審易卷第193
    至203頁），並有警察職務報告、監視器錄影畫面翻拍照片
    、原審勘驗監視器錄影筆錄、本案汽車照片、系爭燈條樣式
    照片在卷可佐（見偵卷第至13、23至39、41至43頁，原審易
    卷第81、82頁）。是此部分之事實，應堪認定為真實。惟被
    告有無竊取系爭燈條，尚難據此遽以論斷。
  ㈡經原審及本院勘驗現場監視錄影檔案，結果略以：⒈於畫面時
    間08：48：25(係109年6月3日，下同）被告身穿深色背心、
    白色七分褲，以左手牽著一隻小狗自畫面上方沿著人行道走
    來，於畫面時間08：48：46看向停放於人行道旁之本案汽車
    ，隨後於畫面時間08：48：49走向本案汽車左前車頭處，同
    時被告在腰前將牽繩交換至右手，並彎腰90度站立於本案汽
    車左前車頭旁之人行道上，隨後於畫面時間08：48：56起身
    離開本案汽車數步，並朝人行道左右兩側擺動頭部，於畫面
    時間08：49：07被告再次朝本案汽車車頭走去，並自本案汽
    車與前方白色自用小客車間之空隙走下人行道，蹲處在本案
    汽車車頭前方，此時畫面並未拍攝到被告，被告蹲在該處約
    5 秒後於畫面時間08：49：12起身步上人行道離開本案汽車
    。⒉於畫面時間20：40：32被告身穿深色背心、白色七分褲
    ，以左手牽著一隻小狗自畫面上方沿著人行道走來，於畫面
    時間20：40：50被告往後朝其前來之方向察看，同時在腰前
    將牽繩交換至右手，於畫面時間20：40：54被告於本案汽車
    前走下人行道，朝本案汽車車頭前進，於畫面時間20：40：
    56於本案汽車左前車頭處蹲下，此時畫面並未拍攝到被告，
    被告蹲在該處約6 秒後於畫面時間20：41：02起身，並朝人
    行道左右兩側方向察看後，於畫面時間21：41：07再次於本
    案汽車左前車頭處蹲下，此時畫面並未拍攝到被告，被告蹲
    在該處約9 秒後於畫面時間20：41：16起身走上人行道，於
    畫面時間20：41：20被告於腰部前方以兩手握著牽繩，隨後
    鬆開右手，以左手牽著牽繩離開畫面（以上見原審卷第81至
    82頁，本院卷第79至80頁）。由上勘驗結果及前揭被告供述
    可知，被告於白天時間已蹲下察看過系爭燈條約5秒、復於
    同日晚上分別蹲下察看過系爭燈條各約6秒及9秒後離開等各
    情。則被告於109年6月3日8時49分許首次蹲下察看系爭燈條
    時，日照充足，其已足看清楚其所稱之系爭燈條，何須再於
    同日晚上、已無日照時，2度蹲下察看系爭燈條，是其辯稱
    係基於好奇心，因視力不好，才會兩度蹲下去看仔細一點等
    語，並不足採，且該同日晚上朝兩側察看及2度蹲下之作為
    ，不能排除係基於竊盜之犯意而為。惟系爭燈條係以螺絲安
    裝、本案汽車前車頭並尚遺留有安裝孔（見偵卷第41、43頁
    ），以上開勘驗結果，被告蹲下停留在本案汽車之時間各僅
    約6秒及9秒，又未見被告持有工具、著手竊盜之畫面，且監
    視器攝得被告離開之畫面為被告之正面影像，亦未攝得其有
    持有系爭燈條或該燈條凸起或外露褲子口袋之畫面、跡證，
    在無其他積極或可得推論證據之情況下，尚難遽認定被告已
    著手或已竊得系爭燈條。
  ㈢雖告訴人於原審證稱：系爭燈條長度各約15公分，兩端各以
    長僅約1.5公分之單一螺絲釘固定於本案汽車前車頭，未以
    膠條固定，因兩端螺絲釘之間有縫隙可為施力點，徒手1.5
    秒即可拉下等語（見原審易卷第194至199頁）。惟卷內並未
    量測固定系爭燈條兩孔間距離之證據，實難遽以告訴人證稱
    系爭燈條確係僅15公分等語為真，況且被告當時所穿之褲子
    亦未見明顯燈條凸起之情；又證人即○○汽車修配廠負責人林
    ○雄於原審審理時證稱：系爭燈條係以螺絲安裝、拆卸也須
    要工具，徒手不足以拆卸等語（見原審易卷第205至206頁）
    ，而本案汽車前車頭尚遺留有安裝孔且未留下破壞痕跡（見
    偵卷第41、43頁），核與證人林○雄所述大致相符，其上開
    所述不無可採；再者，卷內亦無被告當時或相類之褲子，可
    供本院憑以判斷該褲子可否裝入系爭燈條、甚至工具或裝入
    後之情形。自難遽論被告於蹲下期間（即監視器未拍攝到被
    告之6、9秒間）已該將該等燈條，甚或工具藏妥於衣褲中，
    再起身離開。
四、綜上所述，被告所辯固足無採，惟檢察官所舉之證據，於通
    常一般人仍有合理之懷疑存在，尚未達於可確信其真實之程
    度，尚難遽論被告有公訴人所指之竊盜犯行，自屬不能證明
    被告有上開竊盜犯行。原審未為詳查，對被告論罪科刑，即
    有未合，被告上訴意旨否認犯行，指摘原判決不當，上訴為
    有理由，應由本院將原判決撤銷，並為被告無罪之諭知。
據上論斷，應依刑事訴訟法第369條第1項前段、第364條、第301
條第1項，判決如主文。 
本案經檢察官郭景銘聲請簡易判決處刑，檢察官謝名冠到庭執行
職務。
中　　華　　民　　國　　111 　年　　2 　　月　　9 　　日
        　　刑事第二庭    審判長法　官  何　志　通
　　　　　　　　　　　　　　    法　官  許  月  馨
　　　　　　　　　　　　　　　  法　官  吳  進  發     
以上正本證明與原本無異。     
不得上訴。
                                書記官  洪  宛  渝 

中　　華　　民　　國　　111 　年　　2 　　月　　9 　　日